【裁判字號】    97,交聲,2498
【裁判日期】    971016
【裁判案由】    交管條例聲異
【裁判全文】
臺灣板橋地方法院交通事件裁定        97年度交聲字第2498號
原處分機關  交通部公路總局臺北區監理所板橋監理站
異  議  人
即受處分人  乙○○
上列異議人即受處分人因違反道路交通管理處罰條例事件，對於
交通部公路總局臺北區監理所板橋監理站中華民國97年8 月19日
所為之處分（原處分案號：板監裁字第裁41-C00000000號），聲
明異議，本院裁定如下：
    主  文
異議駁回。
    理  由
一、原處分意旨略以：異議人即受處分人乙○○於民國97年7 月
    20日16時20分許，騎乘車號FD2-713 號重型機車，行經臺北
    縣板橋市○○○路與實踐路之交岔路口時，有「駕車行經有
    燈光號誌管制之交岔路口闖紅燈」之違規行為，經臺北縣政
    府警察局板橋分局交通分隊警員當場攔停，並填製臺北縣警
    察局北縣警交字第C00000000 號舉發違反道路交通管理事件
    通知單（下稱舉發通知單）舉發，再經原處分機關於97年8
    月19日以板監裁字第裁41-C00000000號違反道路交通管理事
    件裁決書，依道路交通管理處罰條例第53條第1 項之規定，
    裁處罰鍰新臺幣（下同）1,800 元，並依同條例第63條第1
    項第3 款之規定，記違規點數3 點。
二、異議意旨略以：伊確信係於號誌為綠燈時通過路口，並未闖
    紅燈，且該舉發路口號誌複雜，警員未於異議人通過路口後
    隨即攔停，而係於距路口30公尺處始將之攔停，顯有誤認誤
    判之虞。況舉發警員僅以目視為舉發依據，並無科學儀器取
    得之證據佐證，無法證明伊有違規之事實，是以依無罪推定
    原則，應認伊並無違規，為此聲明異議，請求撤銷原處分云
    云。
三、按道路交通管理處罰條例所稱之汽車，包括機器腳踏車；汽
    車駕駛人，行經有燈光號誌管制之交岔路口闖紅燈者，處新
    臺幣1,800 元以上5,400 元以下罰鍰；又汽車駕駛人駕駛汽
    車違反道路交通管理處罰條例第53條規定者，除應依該條所
    規定之罰鍰處罰外，並記違規點數3 點，道路交通管理處罰
    條例第3 條第8 款、第53條第1 項、第63條第1 項第3 款分
    別定有明文。
四、經查：
  (一)臺北縣板橋市○○○路與實踐路之交岔路口設置有燈光號誌
    管制一節，為異議人所不爭執，並經證人即本件舉發警員甲
    ○○於本院訊問時證述明確，堪信屬實。再異議人於前揭時
    、地，騎乘車號FD2-713 號重型機車違規闖紅燈之情，業據
    證人甲○○於本院訊問時具結證稱：當天號誌是紅燈，先有
    1 部汽車3N-4991 號先紅燈左轉，異議人跟著這台汽車也紅
    燈左轉，我2 台汽車都攔下來都有告發等語明確（見本院卷
    第23頁），參以證人甲○○係於執行勤務當中，偶然發現本
    件違規事實，衡情應無設詞攀誣，或虛構違規事實以陷害異
    議人之可能。況警員執行公務時，本身即受有行政懲處責任
    之監督，且其到庭具結作證，更係以刑事責任擔保其證言之
    真實性，故證人前開證述內容，以及其所記錄舉發之本件違
    規事實，應無不可採信之處。異議人雖辯稱：該處號誌複雜
    ，警員未及時於路口處將伊攔停，而係於距路口30公尺始將
    伊攔停，警員顯有誤認誤判之虞云云，然依證人甲○○於本
    院訊問時具結所證：（問：你當天站立的地點是何處？）大
    約距離路口20公尺。我是站在板橋實踐路上，同時還有另一
    位警員汪清艦跟我一起執行勤務，他站的位置在我後面，大
    約距離路口30公尺。（問：你們攔下違規紅燈左轉汽車與異
    議人的地點在何處？）在路口20公尺內就攔停。（問：當天
    天氣如何？）沒有下雨，天氣晴朗。（問：從你站的位置可
    以明確看到交通號誌？）我沒有看到號誌，但是異議人行經
    的路口，交岔的另一線道已經轉變成綠燈，車子都已經起步
    行駛，而異議人行駛方向的車輛都已經停駛了，所以我判斷
    異議人車行方向已經是紅燈等情觀之（本院卷第23至24頁）
    ，可知證人甲○○雖未看見該處路口號誌之轉換，然依該交
    岔路口之車行情況，已足以認定異議人所行駛方向之號誌確
    已轉換為紅燈，自無錯認誤判之虞。是異議人空言辯稱：並
    未違規闖紅燈，警員係誤認云云，無非事後卸責之詞，難以
    採信。
  (二)至異議人另辯稱：本件並無積極證據佐憑，違反無罪推定原
    則云云，然對於駕駛人闖紅燈之違規行為，法無明文須以照
    片或錄影紀錄憑以認定，自應由行政機關本於職權調查一切
    證據後認定之，否則，倘要求一律須以照片或錄影紀錄證明
    ，非但虛耗國家資源，且顯然違反道路交通行政具有之機動
    、迅速、多元特性，有害主管機關稽查不法、維護道路交通
    安全之行政目的。故執勤員警本乎個人之感官知覺，親自見
    聞客觀情狀所為之證述，亦屬合法之證據資料，倘經調查結
    果，認其證詞明確，無故意構陷及錯認誤判之虞，具有相當
    之證明力，據以認定違規事實成立者，洵屬法之所許。從而
    ，異議人所辯無其他積極證據可以證明本件違規云云，尚有
    誤會。
五、綜上所述，本件異議人確有於前揭時、地，有「駕車行經有
    燈光號誌管制之交岔路口闖紅燈」之違規行為，事證明確。
    從而，原處分機關依道路交通管理處罰條例第53條第1 項之
    規定，裁處罰鍰1,800 元，並依同條例第63條第1 項第3 款
    之規定，記違規點數3 點，其認事用法均無違誤，裁罰亦無
    不當，本件異議為無理由，應予駁回。
據上論斷，應依道路交通管理處罰條例第87條第2 項，道路交通
案件處理辦法第19條，裁定如主文。
中    華    民    國    97    年    10    月    16    日
                  交通法庭      法  官  鄧雅心
以上正本證明與原本無異。
如不服本裁定應於送達後5 日內向本院提出抗告狀。
                                書記官  王小芬
中    華    民    國    97    年    10    月    16    日


司法院資訊處製作；財團法人民間司法改革基金會備份。
